臺灣高等法院臺中分院刑事判決　　　　100年度上易字第644號
上　訴　人　臺灣彰化地方法院檢察署檢察官
被　　　告　鄭有為
上列上訴人因被告竊盜案件，不服臺灣彰化地方法院100年度易
字第419號中華民國100年4月22日第一審判決（起訴案號：臺灣
彰化地方法院檢察署100年度偵字第2710號），提起上訴，本院
判決如下：
    主  文
原判決撤銷。
鄭有為共同攜帶兇器竊盜，處有期徒刑陸月，如易科罰金，以新
臺幣壹仟元折算壹日。扣案之鐵鎚及螺絲起子各壹支，均沒收之
。
    事  實
一、鄭有為與綽號「龍哥」真實姓名年籍不詳之成年男子共同基
    於意圖為自己不法所有之犯意聯絡，於民國99年9月17日上
    午5時20分許，在南投縣草屯鎮○○里○○路291之2號廖瑞
    宗住宅前，由綽號「龍哥」者在旁把風，並由鄭有為持其所
    有質地堅硬銳利、客觀上足供兇器使用之鐵鎚及螺絲起子各
    1 支（扣案於臺灣南投地方法院99年度易字第575號案卷中
    ，並經該判決宣告沒收）作為工具，以挖掘方式竊取廖瑞宗
    所有之止滑銅條2條，得手後，以新臺幣600元之代價，變賣
    予臺中市大里區某資源回收場。嗣為警據報後，循線查獲上
    情。
二、案經南投縣政府警察局草屯分局報請台灣南投地方法院檢察
    署呈台灣高等法院台中分院檢察署移轉彰化地方法院檢察署
    檢察官偵查起訴。
    理  由
壹、證據能力部分：
    按被告以外之人於審判外之陳述，雖不符刑事訴訟法第159
    條之1至第159條之4等前4條之規定，而經當事人於審判程序
    同意作為證據，法院審酌該言詞陳述或書面陳述作成時之情
    況，認為適當者，亦得為證據。當事人、代理人或辯護人於
    法院調查證據時，知有第159條第1項不得為證據之情形，而
    未於言詞辯論終結前聲明異議者，視為有前項之同意，刑事
    訴訟法第159條之5定有明文。立法意旨在於傳聞證據未經當
    事人之反對詰問予以核實，原則上先予排除。惟若當事人已
    放棄反對詰問權，於審判程序中表明同意該等傳聞證據可作
    為證據；或於言詞辯論終結前未聲明異議，基於尊重當事人
    對傳聞證據之處分權，及證據資料愈豐富，愈有助於真實發
    見之理念，且強化言詞辯論主義，使訴訟程序得以順暢進行
    ，上開傳聞證據亦均具有證據能力。查本案下列所援引之全
    部卷證資料，檢察官、被告於本案辯論終結前均不爭執其證
    據能力，本院審酌各該證據作成時之情況，並無不法取得之
    情形，認亦適合作為本案之證據，揆諸上開說明，各該證據
    均有證據能力。
貳、實體部分﹕
一、訊據被告鄭有為對於上揭與綽號「龍哥」之成年男子共同攜
    帶兇器竊盜之犯行坦承不諱，核與被害人即證人廖瑞宗於警
    詢中之證述情節大致相符（見偵字第544號偵查卷第7、8 頁
    ），並有現場監視錄影器翻拍照片4張（見同上偵查卷第11
    、12頁）、臺灣南投地方法院99年度易字第575號刑事判決
    （見偵字第951號偵查卷第2至6頁）及現場監視錄影光碟勘
    驗筆錄（見本院卷第33頁）附卷足參，是被告之自白核與事
    實相符。本件事證已臻明確，被告犯行堪以認定，應依法論
    科。
二、論罪科刑：
  (一)查刑法第321條業經總統於100年1月26日以華總一義字第100
    00015561號令公布修正，並於100年1月28日施行，本件被告
    前揭行為時刑法第321條加重竊盜罪規定為：「犯竊盜罪而
    有左列情形之一者，處6月以上、5年以下有期徒刑：一、於
    夜間侵入住宅或有人居住之建築物、船鑑或隱匿其內而犯之
    者。二、毀越門扇、牆垣或其他安全設備而犯之者。三、攜
    帶兇器而犯之者。四、結夥三人以上而犯之者。五、乘火災
    、水災或其他災害之際而犯之者。六、在車站或埠頭而犯之
    者。前項之未遂犯罰之。」，修正後之刑法第321條則規定
    為：「犯竊盜罪而有下列情形之一者，處6月以上、5年以下
    有期徒刑，得併科新臺幣10萬元以下罰金：一、侵入住宅或
    有人居住之建築物、船艦或隱匿其內而犯之者。二、毀越門
    扇、牆垣或其他安全設備而犯之者。三、攜帶兇器而犯之者
    。四、結夥三人以上而犯之者。五、乘火災、水災或其他災
    害之際而犯之者。六、在車站、埠頭、航空站或其他供水、
    陸、空公眾運輸之舟、車、航空機內而犯之者。前項之未遂
    犯罰之。」，是被告行為後法律已有變更，應依刑法第2條
    第1項之規定，為「從舊從輕」之比較。本案經比較新舊法
    後，以修正前刑法第321條之規定（因舊法未規定得併科新
    臺幣10萬元以下罰金），有利於被告，自應適用修正前刑法
    第321條之規定。
  (二)按扣案之鐵鎚及螺絲起子各1支，為金屬製品，質地堅硬銳
    利，如用以攻擊人體，顯具殺傷力而足以造成嚴重之危害，
    客觀上足對人之生命、身體、安全構成威脅，具有危險性，
    自應屬兇器無訛。核被告鄭有為所為係犯修正前刑法第321
    條第1項第3款之攜帶兇器竊盜罪。
  (三)被告與綽號「龍哥」真實姓名年籍不詳之成年男子有犯意聯
    絡及行為分擔，為共同正犯。
三、原審認被告犯罪明確，予以論罪科刑，固非無據。惟查，本
    件被告係與綽號「龍哥」之成年男子共同行竊，並由綽號「
    龍哥」者在場把風，此業經本院勘驗現場監視錄影光碟，並
    製有勘驗筆錄（見本院卷第33頁）可憑，且經被告供述明確
    （見本院卷第33頁），原審未依共同正犯論處，尚有未洽，
    檢察官就此部分上訴，為有理由，自應由本院將原判決予以
    撤銷改判。至檢察官上訴意旨雖謂：被告與他案共同被告洪
    姿如共犯18件竊盜案件，若再加本件已涉販19件竊盜案件，
    顯見被告有犯罪習慣，原審未依法宣告強制工作，顯有疏誤
    等語，惟按量刑之輕重係屬事實審法院得依職權自由裁量之
    事項，茍已斟酌刑法第57條各款所列情狀而未逾法定刑度，
    即不得遽指為違法（最高法院72年度台上字第6696號、75年
    度台上字第7033號判例可資參照）。又在同一犯罪事實與情
    節，如別無其他加重或減輕之原因，下級審法院量定之刑，
    亦無過重或失輕之不當情形，則上級審法院對下級審法院之
    職權行使，原則上應予尊重（最高法院85年度台上字第2446
    號判決亦可參照）。本件原審判決已依刑法第57條之規定審
    酌被告之上開一切情狀而量處上述罪刑，並未逾法定刑度，
    且本件被告所犯竊盜罪行為之時間係於上開另案所犯18件竊
    盜行為之期間內，而另案被告所犯18件竊盜案件量處罪刑及
    定應執行既均未宣告強制工作，為免輕重失衡，本院認於該
    期間內所犯之本件竊盜亦無宣告強制工作之必要，檢察官該
    部分之上訴，為無理由，附此敘明。
四、爰審酌被告為高中肄業，有石頭漆專長，先前從事石頭漆工
    作，與父母及哥哥、弟弟同住，僅因在療養院看病沒錢方竊
    取他人物品變賣，其犯罪動機、目的、手段，對被害人所造
    成之損害，及其於犯罪後已知悔悟並坦承犯行等一切情狀，
    量處如主文所示之刑，並諭知易科罰金之折算標準。又扣案
    於臺灣南投地方法院99年度易字第575號案件中鐵鎚及螺絲
    起子各1支，係為被告所有，且亦係供本件犯罪所用之物，
    業經其供明在卷，雖該扣案物業於另案中已諭知沒收，依從
    刑應附隨主刑關係，爰依刑法第38條第1項第2款之規定於本
    案中再次諭知併予宣告沒收之。
據上論斷，應依刑事訴訟法第369條第1項前段、第364條、第299
條第1項前段，刑法第2條第1項前段、第321條第1項第3 款（修
正前）、第28條、第41條第1項前段、第38條第1項第2款，判決
如主文。
本案經檢察官沈淑宜到庭執行職務。
中    華    民    國   100    年    7     月    12    日
            刑事第五庭  審判長法  官  趙  春  碧
                              法  官  賴  恭  利
                              法  官  卓  進  仕
以上正本證明與原本無異。
不得上訴。
                              書記官  郭  振  祥
中    華    民    國   100    年    7     月    12    日
附錄論罪科刑法條：
修正前中華民國刑法第321條（加重竊盜罪）
犯竊盜罪而有左列情形之一者，處6 月以上、5 年以下有期徒刑
：
一  於夜間侵入住宅或有人居住之建築物、船艦或隱匿其內而犯
    之者。
二  毀越門扇、牆垣或其他安全設備而犯之者。
三  攜帶兇器而犯之者。
四  結夥三人以上而犯之者。
五  乘火災、水災或其他災害之際而犯之者。
六  在車站或埠頭而犯之者。
前項之未遂犯罰之。